【裁判字號】    95,交訴,22
【裁判日期】    950606
【裁判案由】    公共危險等
【裁判全文】
臺灣臺南地方法院刑事判決              95年度交訴字第22號
公  訴  人  臺灣臺南地方法院檢察署檢察官
被      告  丁○○
上列被告因公共危險等案件，經檢察官提起公訴（94年度核退偵
字第301號），本院判決如下：
    主  文
丁○○因過失傷害人，處有期徒刑貳月，如易科罰金，以參佰元
折算壹日；又駕駛動力交通工具肇事，致人受傷而逃逸，處有期
徒刑陸月，如易科罰金，以參佰元折算壹日。應執行有期徒刑柒
月，如易科罰金，以參佰元折算壹日。
    事  實
一、丁○○考領有小型車普通駕駛執照，其於民國94年3月27日
    下午約2、3時許，到臺南市○○路18號12樓其女友甲○○之
    住處，向甲○○借用甲○○所有之牌照號碼1867-JF號自小
    客車。嗣其於同年月28日凌晨1時5分許，駕駛上開自小客車
    欲返回甲○○之住處，沿臺南市○○路○段，由南向北行駛
    至該路與民權路二段交岔路口處前時，本應注意車前狀況，
    隨時採取必要之安全措施；並應注意汽車在雙向二車道行駛
    時，在劃有分向限制線（即雙黃實線）之路段，不得駛入來
    車之車道內；以及應注意汽車行駛至交岔路口，其行進應遵
    守燈光號誌之指示，閃光紅燈表示「停車再開」，車輛應減
    速接近，先停止於交岔路口前，讓幹道車優先通行後認為安
    全時，方得續行，且依當時情形天候晴、夜間有照明設施、
    柏油路面無缺陷、無障礙物、視距良好，客觀上並無其不能
    注意之情事，詎其於竟疏於注意車前狀況，且逆向行駛於忠
    義路二段由北向南之快車道，復未注意其方向之燈號為閃光
    紅燈，其未停車讓幹道車優先通行，即貿然快速直行，適有
    丙○○駕駛其男友乙○○所有之牌照號碼K9-1331號自小客
    車，上載乙○○（坐於右前座），沿民權路二段快車道，由
    東向西車直行至上開交岔路口，本應注意車前狀況及其方向
    之燈號為閃光黃燈，而閃光黃燈表示「警告」，車輛應減速
    接近，注意安全，小心通過，詎丙○○亦疏未注意車前狀況
    且未減速慢行，而貿然以40公里左右之時速直行，迨丙○○
    發現1867-JF號自小客車時，雖立即向右偏閃（該車車頭因
    此撞到路邊號誌燈桿而凹陷），惟其駕駛之K9-1331號自小
    客車左後保險桿仍為丁○○所駕駛之1867-JF號自小客車右
    前保險桿撞及，以致丙○○因而受有右上臂挫傷、瘀青、右
    膝擦傷及左膝擦傷等傷害。詎丁○○肇事後並未下車為必要
    之救護，亦未報警處理，逕自駕車逃逸。嗣經路人己○○打
    電話叫救護車將丙○○送醫，並將其所記下1867-JF號自小
    客車之車號報警處理，始循線查獲。
二、案經丙○○訴由臺南市警察局第二分局報請臺灣臺南地方法
    院檢察署檢察官偵查起訴。
    理  由
一、訊據被告丁○○固不否認有於94年3月28日凌晨1時5分許，
    駕駛其向其女友甲○○所借得之1867-JF號自小客車，沿臺
    南市○○路○段由南向北行經上開交岔路口，惟辯稱：「不
    是我肇事的」云云。
二、經查：
(1)、被告丁○○上揭犯罪事實，有道路交通事故調查報告表（一
    ）、（二）、道路交通事故現場圖、告訴人丙○○之診斷證
    明書各1份暨現場蒐證照片22張附卷可資佐證。
(2)、證人己○○於94年9月12日檢察署檢察官偵查中證稱：我原
    來在路口開設檳榔攤，我下班後在檳榔攤前之麵攤吃麵，我
    當時低頭吃麵，沒有看到兩車碰撞，但有聽到煞車聲，我抬
    起頭，看到一部車撞到號誌燈柱，我看到一部車走忠義路往
    民族路的方向開走，我聽到煞車聲，很自然抬頭往聲音的方
    向看過去，那一台車就從我的眼前開過，我拿電話打救護車
    ，並記下車號；我記得過了兩、三天，某一天我上班的時候
    ，大約下午五、六點警員到我上班的地方問我，我就跟他說
    那部開走的車子車號等語（見檢方94年度核退偵字第301號
    卷第18頁、第19頁）。是依上開證人己○○之證言，其在聽
    到煞車聲後之剎那間，立即抬頭看，當時除了告訴人丙○○
    所駕駛之K9-1331號自小客車撞到號誌燈之燈柱外，僅有另
    一輛被告丁○○1867-JF號自小客車開離現場，此外並沒有
    其他車輛。
(3)、證人甲○○於本院95年5月23日審理時證稱：丁○○當日（
    94年3月27日）下午約2、3點時跟我借車，當時我在家裡睡
    覺，我不曉得他何時回來；是警察打電話給我，說我的車子
    好像跟人發生車禍，警察到我家來，我才帶警察到我家地下
    室去查看車子，警察來之前，我並沒有去看過車子回來沒，
    因我不知道車子是否有回來；警察來了之後，我發現車子在
    副駕駛座側前保險桿的位置有點掉漆，並證稱1867-JF號自
    小客車的擦損是在丁○○還車之後才有的等語。
(4)、上開K9-1331號自小客車及1867-JF號自小客車於94年9月16
    日經檢察官會同告訴人丙○○、被告丁○○勘驗，依勘驗結
    果：「勘驗K9-1331號車，左後側擦痕集中在53至57公分
    處，左後轉角擦痕集中在45到58公分處；勘驗1867-JF 號
    車，右前側擦痕高度分佈在40到56公分，主要在52到56公分
    處，車牌右上角擦痕在46到47公分處」，有勘驗筆錄1份及
    勘驗照片11張附卷可稽（見檢方94年度核退偵字第301號卷
    第23頁至第30頁）。是依上開勘驗2車之撞痕高度，有其交
    集處。又依勘驗之照片顯示1867-JF號自小客車之碰撞處受
    有甚深之油漆掉落刮痕，足見撞擊之力道不輕。依此情形而
    言，被告實難諉稱其不知有發生車禍。
(5)、證人即告訴人丙○○於本院95年5月23日審理時證稱：我過
    （上開交岔路口）的時候是沒有車，過了一半之後，突然有
    部車從我左邊衝出來；我將方向盤打到底，原來緊張沒踩煞
    車，後來才踩煞車的；（我駕駛的車子）擦撞到左後方保險
    桿；（車禍發生後）路人有記下車牌，並將車牌號碼給我；
    我過十字路口的一半才發現到被告的車從忠義路過來（其並
    當庭於現場圖上以鉛筆標示並說明被告是逆向過來，而非行
    駛靠右側的車道）」等語。並證稱其駕駛之K9-1331號自小
    客車之撞擊點在左後保險桿，而被告駕駛之1867-JF號自小
    客車之撞擊點之所以在右前保險桿，是「因我發現他的時候
    ，我一時緊張將方向盤往右打，他才會撞到我的左保險桿」
    等語，核與證人乙○○於本院95年5月23日審理時證稱：「
    當我發現左側方有來車的時候，我就喊了一聲『有車』，丙○○就將方向盤往右打，車子左後方感覺到撞擊，聽到『碰
    』的一聲，車子就撞上電線桿，我就暈過去了；當時發現對
    方車子時，他是從忠義路往國花戲院的方向行進，他是逆向
    行駛於左邊車道（其並當庭於現場圖上以原子筆標示碰撞地
    點）；他逆向出來之後，要往右前方行駛，我們發現對方的
    車子後，方向盤往右打，所以才會造成我們的左後保險桿、
    對方的右前保險桿受損的狀況」等語所述之情節相符。按告
    訴人丙○○不假思索即緊急向右偏閃，其本能是為避免為被
    告丁○○所駕駛之1867-JF號自小客車撞及所作之自然反應
    。而如同告訴人丙○○不假思索之緊急反應，被告丁○○既
    位在左邊駕駛座上，在兩車相距極短之距離，已難完全閃避
    之情形下，其為避免其本身因車輛碰撞受到傷害，其本能自
    然亦會將車稍向左偏閃，使其遭受傷害之可能性降到最低，
    乃屬人類生活之共同經驗法則，上開證人丙○○及乙○○之
    證言，顯然符合此一共同之生活經驗法則。再參以上開(2)證
    人己○○、(3)證人甲○○所證述之情節及上開(4)之勘驗結果
    ，證人丙○○及乙○○之證言應可採信。
(6)、按汽車行駛時，駕駛人應注意車前狀況，並隨時採取必要之
    安全措施；汽車在雙向二車道行駛時，在劃有分向限制線（
    即雙黃實線）之路段，不得駛入來車之車道內；汽車行駛至
    交岔路口，其行進應遵守燈光號誌之指示，道路交通安全規
    則第94條第3項、第97條第2款、第102條第1項第1款分別定
    有明文。又閃光黃燈表示「警告」，車輛應減速接近，注意
    安全，小心通過；閃光紅燈表示「停車再開」，車輛應減速
    接近，先停止於交岔路口前，讓幹道車優先通行後認為安全
    時，方得續行，道路交通標誌標線號誌設置規則第211條第1
    項第1款、第2款亦定有明文。被告丁○○及告訴人丙○○自
    應分別注意遵守上開規定，且當時情形天候晴、夜間有照明
    設施、柏油路面無缺陷、無障礙物、視距良好，有上開道路
    交通事故調查報告表及照片附卷可憑，客觀上並無其等不能
    注意之情事，詎被告丁○○竟疏於注意車前狀況，且逆向行
    駛於忠義路二段由北向南之快車道，復未注意其方向之燈號
    為閃光紅燈，其未停車讓幹道車優先通行，即貿然快速直行
    ，以致發生本件車禍，致告訴人丙○○因而受有右上臂挫傷
    、瘀青、右膝擦傷及左膝擦傷等傷害，被告就本件車禍之發
    生顯有過失，應無疑義。雖告訴人丙○○亦疏未注意車前狀
    況且未減速慢行，而貿然以40公里左右之時速直行，亦與有
    過失，然並不因此而解免被告過失之責。本件車禍之肇事責
    任，依被告違規之情節而言，應負肇事之主因責任；告訴人
    丙○○應負肇事之次因責任。被告之過失行為與告訴人丙○○受有上開傷害間，並有相當因果關係。綜上所述，事證明
    確，被告上開所辯殊不足採信，其有過失傷害及肇事後逃逸
    之犯行應堪認定。
三、核被告丁○○所為，係犯刑法第284條第1項前段之過失傷害
    罪及刑法第185條之4之交通肇事逃逸罪。審酌被告犯罪之動
    機、目的、手段、其品行不佳（曾有麻藥、槍砲、竊盜前科
    ，未構成累犯）、生活狀況、智識程度為高中肄業、告訴人
    丙○○受傷之程度、被告應負車禍肇事之主因責任、告訴人
    丙○○應負肇事之次因責任以及被告事後尚未與告訴人丙○○成立民事和解等一切情狀，爰量處如主文所示之刑，並定
    其應執行刑7月及諭知易科罰金之折算標準，以示懲儆。又
    檢察官聲請傳喚之證人己○○及本院依職權傳喚之證人戊○○均經合法送達而未到庭，惟本院認本案事證已明，無再傳
    訊其2人之必要，附此敘明。
據上論斷，應依刑事訴訟法第299條第1項前段，刑法第185條之4
、第284條第1項前段、第51條第5款、第41條第1項前段、第2項
，罰金罰鍰提高標準條例第1條前段、第2條，判決如主文。
本案經檢察官庚○○到庭執行職務
中    華    民    國    95    年    6     月    6     日
               刑事第七庭審判長法  官  林英志
                               法  官  彭喜有
                               法  官  林勝利
以上正本證明與原本無異。
如不服本判決，應於判決送達後10日內，向本院提出上訴狀。
                               書記官  陳金堂
中    華    民    國    95    年    6     月    6     日
附錄本案論罪科刑法條全文：
中華民國刑法第284條
因過失傷害人者，處6月以下有期徒刑、拘役或500元以下罰金；
致重傷者，處1年以下有期徒刑、拘役或500元以下罰金。
從事業務之人，因業務上之過失傷害人者，處1年以下有期徒刑
、拘役或1000元以下罰金，致重傷者，處3年以下有期徒刑、拘
役或2000元以下罰金。
中華民國刑法第185條之4
駕駛動力交通工具肇事，致人死傷而逃逸者，處6月以上5年以下
有期徒刑。


司法院資訊處製作；財團法人民間司法改革基金會備份。
